臺灣嘉義地方法院民事判決
110年度嘉簡字第655號
原      告  羅沂玹即羅雪芳

被      告  蔡良英  

上列當事人間請求侵權行為損害賠償事件，本院於民國110年10
月12日言詞辯論終結，判決如下：
    主      文
被告應給付原告新臺幣30,000元，及自民國110年9月3日起至清
償日止，按年息5％計算之利息。
原告其餘之訴駁回。
訴訟費用新臺幣3,200元，由被告負擔新臺幣320元，餘由原告負
擔。
本判決第1項得假執行。但被告如以新臺幣30,000元為原告預供
擔保後，得免為假執行。
    事實及理由
一、原告主張：原告與訴外人鄭穎駿於民國77年2月14日結婚，
    夫妻關係現仍存續中，然被告與鄭穎駿竟發展婚外情，原告
    於107年3月9日凌晨於鄭穎駿租屋處當場發現被告與鄭穎駿
    深夜共處一室，原告憤而提起訴訟，惟因蒐證困難而遭敗訴
    判決，被告認法律對她無可奈何而仍舊持續與鄭穎駿交往，
    兩人竟於109年1月至6月間，多次相偕出遊甚至到大陸遊玩
    ，每次出遊均拍下數張親暱擁抱、噘嘴作親吻狀之照片，被
    告明知鄭穎駿係有配偶之人，竟破壞原告與鄭穎駿婚姻家庭
    生活之圓滿，侵害原告之配偶身分法益，致原告多年來憂鬱
    症病情惡化而有憂鬱、焦慮、失眠等症狀，需至精神科就診
    服藥，飽受煎熬而痛苦萬分，爰依侵權行為之法律關係，提
    起本件訴訟，請求被告賠償原告精神慰撫金新臺幣（下同) 
    300,000元等語，並聲明：被告應給付原告300,000元，及自
    起訴狀繕本送達翌日起至清償日止，按年息5%計算之利息。
二、被告則以：伊與訴外人鄭穎駿係多年之山友，彼此經常參加
    山友活動，山友每月舉辦之活動均為團體進行，並非私下相
    約，何來侵害其婚姻之有?原告誤認被告侵害其配偶權，亦
    經鈞院以107年度嘉簡字第186號判決駁回確定在案，原告並
    至被告住所公然侮辱及傷害，亦經鈞院以108年度易字第352
    號判處有期徒刑3月確定在案，益見原告可能精神異常致無
    理取鬧，一再誣陷被告侵害其家庭，實屬無稽等語，資為抗
    辯，並聲明：原告之訴駁回。
三、本院之判斷：
  ㈠按因故意或過失，不法侵害他人之權利者，負損害賠償責任
    。故意以背於善良風俗之方法，加損害於他人者亦同。不法
    侵害他人之身體、健康、名譽、自由、信用、隱私、貞操，
    或不法侵害其他人格法益而情節重大者，被害人雖非財產上
    之損害，亦得請求賠償相當之金額。前開規定，於不法侵害
    他人基於父、母、子、女或配偶關係之身份法益而情節重大
    者，準用之，民法第184 條第1 項、第195 條第1 項前段、
    第3 項分別定有明文。又婚姻係以夫妻之共同生活為其目的
    ，配偶應互相協力保持其共同生活之圓滿安全及幸福，而夫
    妻互守誠實，係為確保其共同生活之圓滿安全及幸福之必要
    條件，配偶因婚姻契約而互負誠實之義務，配偶之一方行為
    不誠實，破壞共同生活之圓滿安全及幸福者，即為違反因婚
    姻契約之義務而侵害他方之權利（最高法院55年台上字第20
    53號判例意旨參照）。侵害配偶權之行為，並不以通姦行為
    為限，倘夫妻任一方與他人間存有逾越結交普通朋友等一般
    社交行為之非正常往來，其行為已逾社會一般通念所能容忍
    之範圍，已達破壞婚姻共同生活之圓滿安全及幸福之程度，
    即足當之，倘其情節重大，違反忠誠義務之一方及該他人應
    依上開規定，負非財產上即精神慰撫金之損害賠償責任。惟
    按當事人主張有利於己之事實者，就其事實有舉證之責任，
    民事訴訟法第277 條前段亦有明文。
  ㈡經查，原告主張被告侵害原告配偶權之事實，業據原告提出
    被告與訴外人鄭穎駿兩人合照25張為證（本院卷第13至29頁
    、83至99頁），且經被告於110年9月16日言詞辯論期日自承
    其與鄭穎駿確為上開照片內之人（本院卷第74頁），僅否認
    其與訴外人鄭穎駿有何逾越男女正常社交往來之行為，並以
    上開情詞置辯。惟揆諸前開鄭穎駿與被告合照之照片以觀，
    合照時間包括109年1月12、13、18日、同年2月26日、同年3
    月24日、同年4月12、26、27、28日、同年6月19、30日，頻
    率為每月出遊一次至數次，且兩人於公開場合下，鄭穎駿緊
    密摟著被告之肩膀、被告將手放至鄭穎駿之肩膀上或將手置
    於鄭穎駿之臉上、被告雙手環抱於鄭穎駿之肩頸正面擁抱、
    兩人臉頰近距離故作噘嘴親吻狀，渠等之互動自然，如同情
    侶或家人關係般親暱，已逾越一般社會觀念之男女正常交往
    分際，顯非一般社交往來常見之行為，已達破壞婚姻共同生
    活之圓滿安全及幸福之程度，堪認被告侵害原告因有婚姻關
    係配偶雙方而應互負誠實義務之配偶權，且屬情節重大，並
    致原告精神上受有相當之痛苦，原告依民法侵權行為之規定
    ，請求被告應賠償其所受非財產上之損害，自屬有據。
  ㈢次按，不法侵害他人人格權，被害人受有非財產上損害，請
    求加害人賠償相當金額慰撫金時，法院對於慰撫金之量定，
    應斟酌實際加害情形、所造成影響、被害人痛苦之程度、兩
    造之身分地位、經濟情形及其他各種狀況，以核定相當之數
    額（最高法院47年台上字第1221號、51年台上字223號判例
    意旨參照）。本院審酌被告前揭行為所造成原告精神上痛苦
    之程度，再佐以兩造之學歷及經濟狀況，原告大學畢業，目
    前無業，僅靠收租度日；被告高中畢業，目前無收入還要照
    顧生病之哥哥（本院卷第106至107頁）及財產資力（有兩造
    稅務電子閘門所得暨財產調件明細表可參，因屬個人隱私，
    僅予參酌，不予揭露），暨原告與被告婚姻關係現仍存續及
    對原告婚姻生活之圓滿所造成破壞程度等情狀，認原告請求
    被告賠償精神慰撫金300,000元，尚嫌過高，應核減為30,00
    0元，方為公允，逾此數額之請求，不應准許。
  ㈣末按遲延之債務，以支付金錢為標的者，債權人得請求依法
    定利率計算之遲延利息；應付利息之債務，其利率未經約定
    ，亦無法律可據者，週年利率為百分之5 ；給付無確定期限
    者，債務人於債權人得請求時，經其催告而未為給付，自受
    催告時起，負遲延責任。其經債權人起訴而送達訴狀，或依
    督促程序送達支付命令，或為其他相類之行為者，與催告有
    同一之效力，民法第233 條第1 項、第203 條、第229 條第
    2 項分別定有明文。本件原告請求被告賠償之損害，此為以
    支付金錢為標的，原告自得請求被告給付自起訴狀繕本送達
    翌日即110年9月3日（110年8月23日寄存送達於嘉義縣警察
    局中埔分局三和派出所，本院卷第47頁）起至清償日止，按
    年息5％計算之利息，併予說明。
四、綜上所述，原告基於侵權行為之法律關係，請求被告給付原
    告30,000元，及自110年9月3日起至清償日止，按年息5％計
    算之利息，為有理由，應予准許；至逾此部分，則為無理由
    ，應予駁回。
五、本件事證已臻明確，兩造其餘攻擊防禦方法，於本判決結果
    不生影響，爰不一一論述，附此敘明。
六、本件原告勝訴部分係適用簡易程序為被告敗訴之判決，依民
    事訴訟法第427 條、第389 條第1 項第3 款之規定，應依職
    權宣告假執行；並依同法第392 條第2 項依職權為被告如預
    供擔保，得免為假執行之宣告。
七、訴訟費用負擔之依據：民事訴訟法第79條。本件訴訟費用額確定為3,200元（第一審裁判費），由兩造依勝敗比例負擔。　　　　　　　　　　　
中　　華　　民　　國　　110 　年　　10　　月　　26　　日
                  臺灣嘉義地方法院嘉義簡易庭
                                  法　官　羅紫庭
以上正本係照原本作成。
如對本判決上訴，須於判決送達後20日內向本庭（嘉義市文化路
308之1號）提出上訴狀（均須按他造當事人之人數附繕本）。如
委任律師提起上訴者，應一併繳納上訴審裁判費。
中　　華　　民　　國　　110 　年　　10　　月　　26　　日
                                  書記官  葉昱琳